臺灣桃園地方法院刑事判決　　　　　　　96年度訴緝字第44號
公　訴　人　臺灣桃園地方法院檢察署檢察官
被　　　告　乙○○
　　　　　　　　　　　弄6號
上列被告因違反洗錢防制法案件，經檢察官聲請簡易判決處刑（
95年偵字第6894號）及移送併案審理（95年度偵字第11749 號）
，本院認為不宜以簡易判決處刑，改依通常程序審理，被告於準
備程序進行中，就被訴事實為有罪之陳述，經本院告知簡式審判
程序意旨，並聽取公訴人及被告之意見後，本院合議庭裁定依簡
式審判程序審理，判決如下：
    主      文
乙○○幫助意圖為自己不法之所有，以詐術使人將本人之物交付
，處有期徒刑肆月，如易科罰金，以銀元參佰元即新臺幣玖佰元
折算壹日。
    事  實
一、乙○○明知申請金融帳戶並無任何特殊之限制，一般民眾皆
    可輕易在不同之金融機構申請多數之存款帳戶使用，而可預
    見不以自己名義申辦金融帳戶，卻向蒐購他人之帳號使用者
    ，其目的可能係用以詐騙他人取得財物之用，又對於提供帳
    戶予他人使用雖無必遭該他人利用遂行詐欺犯行之確信，但
    仍以縱若有人持以犯罪亦不違反其本意，而基於幫助他人詐
    欺取財之犯意，依報紙上刊登收購存摺之廣告，與某真實姓
    名年籍均不詳之成年男子聯絡後，於94年12月6 日某時，在
    第一商業銀行大園分行附近，將其所有之第一商業銀行大溪
    分行帳戶（帳號00000000000） 、臺灣中小企業銀行大園分
    行（帳號00000000000） 帳戶之存摺、提款卡及印章，各以
    新臺幣（下同）2,500 元之代價，出售並交付予真實姓名、
    年籍均不詳之成年詐欺集團成員使用，幫助該犯罪集團詐欺
    取財。該犯罪集團成員取得上開帳戶後，旋即基於詐欺之概
    括犯意，於94年12月21日中午12時50分許，撥打甲○○電話
    ，佯稱已綁架甲○○之子，要求甲○○付贖金350,000 元，
    致甲○○陷於錯誤，至新竹國際商業銀行蘆洲分行匯款13,0
    00元後，即查覺有異，經報警循線查知上情。該犯罪集團成
    員又於94年12月26日上午10時30分許，撥打丙○○之電話，
    佯稱自己係綽號「昆哥」之男子，已綁架丙○○之子，要求
    丙○○付贖金130,000 元，致丙○○陷於錯誤，而至南投縣
    草屯鎮第一商業銀行，分別將10,000、40,000、80,000元，
    合計130,000 元匯至上開乙○○帳戶，再由某不詳姓名成年
    男子至提款機提領。嗣經丙○○發現有異查知受騙後報警處
    理，始循線查悉上情。
三、案經桃園縣政府警察局大園分局報請臺灣桃園地方法院檢察
    署檢察官偵查並聲請以簡易判決處刑及移送併案審理後，本
    院認不宜以簡易判決處刑而改依通常程序審理，被告於本院
    準備程序進行中，就被訴事實為有罪之陳述，經本院合議庭
    裁定由受命法官獨任依簡式審判程序審理。
    理  由
一、程序部分：
　(一)按檢察官聲請以簡易判決處刑之案件，經法院認有刑事訴訟
  　法第451 條之1 第4 項但書之情者，應適用通常程序審判，
    同法第452 條定有明文。又除被告所犯為死刑、無期徒刑、
    最輕本刑為三年以上有期徒刑之罪或高等法院管轄第一審案
    件者外，於前條第一項程序進行中，被告先就被訴事實為有
    罪之陳述時，審判長得告知被告簡式審判程序之旨，並聽取
    當事人、代理人、辯護人及輔佐人之意見後，裁定進行簡式
    審判程序，刑事訴訟法第273 條之1 第1 項亦定有明文。
  (二)經查，本院認本件被告乙○○所為，有刑事訴訟法第451 條
    條之1 第4 項但書第2 款之情形，不宜逕以簡易判決處刑，
    而改依通常程序審理；又被告所犯本件係死刑、無期徒刑或
    最輕本刑為三年以上有期徒刑以外之罪，亦非屬高等法院管
    轄第一審之案件，其於準備程序中就被訴事實為有罪之陳述
    ，經本院告知簡式審判程序之旨，並聽取當事人意見後，經
    本院合議庭依刑事訴訟法第273 條之1 第1 項規定裁定由受
    命法官獨任進行簡式審判程序，合先敘明。
二、訊據被告乙○○對於上揭販賣帳戶之犯行已坦承不諱。而被
    害人甲○○、丙○○遭詐騙之事實，亦有證人甲○○、丙○○於警詢時陳述甚明（95年度偵字第11749 號卷第15頁附94
    年12月21日警詢筆錄，95年度偵字第6894號卷第8 頁附94年
    12月26日警詢筆錄），且有臺灣中小企業銀行大園分行開戶
    資料第一商業銀行開戶資料、匯款明細表、證人甲○○匯款
    證明單、第一商業銀行存款明細分類帳、證人乙○○存款存
    根聯等件在卷可稽（95年度偵字第11749 號卷第7 、9 、11
    、12、17、24頁）。再者，按金融存款帳戶為專屬存戶個人
    財產權益之保障，一般人亦均有應妥善保管上開物件，防止
    被他人冒用之認知，且參照政府近來向民眾大力宣導勿出售
    帳戶成為詐欺犯幫兇之眾所周知之事實，被告為具有社會生
    活經驗之成年人，自難諉為不知，足證被告主觀上仍已預見
    詐騙之事實發生，縱如此亦不違背其本意，其確係基於幫助
    詐欺之不確定故意，而提供該等帳戶資料予上開不詳之成年
    男子。又本件被告交付之對象並未緝獲，且卷內並無其他被
    害人指證其他詐欺犯行，查無其他證據足以界定該詐騙集團
    之詐騙行為，究屬偶發因素之隨機犯，抑係恃此維生之詐欺
    常業犯，即應從有利被告之認定，即本案應屬一般詐欺罪之
    範疇，而非常業詐欺罪，亦可認定。綜上所述，本案事證已
    臻明確，被告幫助詐欺取財犯行洵堪認定，應依法論科。
三、新、舊法比較部分：
  (一)刑法及刑法施行法部分條文業經修正公布，並均於95年7 月
    1 日施行。按修正後刑法第2 條第1 項之規定：「行為後法
    律有變更者，適用行為時之法律。但行為後之法律有利於行
    為人者，適用最有利於行為人之法律」，係規範行為後法律
    變更所生新舊法比較適用之準據法，於新法施行後，應適用
    新法第2 條第1 項之規定，為「從舊從輕」之比較；比較時
    應就罪刑有關之共犯、未遂犯、想像競合犯、牽連犯、連續
    犯、結合犯，以及累犯加重、自首減輕暨其他法定加減原因
    （如身分加減）與加減例等一切情形，綜其全部罪刑之結果
    而為比較（最高法院95年度第8 次刑事庭會議決議參照）。
    至行為後刑法條文經修正，惟無有利、不利情形，即無比較
    適用之問題，應依一般法律適用原則，適用裁判時法（最高
    法院95年度第21次刑事庭會議決議參照）。
  (二)本件被告行為後，關於刑法第339 條之罪，其法定罰金刑最
    低度部分，由修正前刑法第33條第5 款規定為銀元1 元以上
    ，依罰金罰鍰提高標準條例第1 條前段提高為10倍（提高後
    折算為新台幣30元），修正後刑法第33條第5 款則修正為新
    台幣1 千元以上，以百元計算。經比較前述新、舊法結果，
    修正後規定並未較有利於行為人，則應依修正後刑法第2條
    第1 項前段規定，適用行為時（即修正前）之法律。
  (三)又被告行為後，關於易科罰金之折算標準，修正前刑法第41
    條第1 項前段規定：「犯最重本刑為5 年以下有期徒刑以下
    之刑之罪，而受6 個月以下有期徒刑或拘役之宣告，因身體
    、教育、職業、家庭之關係或其他正當事由，執行顯有困難
    者，得以1 元以上3 元以下折算1 日，易科罰金。」又被告
    行為時之易科罰金折算標準，修正前罰金罰鍰提高標準條例
    第2 條前段（現已刪除）規定，就其原定數額提高為100 倍
    折算1 日，則本件被告行為時之易科罰金折算標準，應以銀
    元300 元折算1 日，經折算為新台幣後，應以新台幣900 元
    折算為1 日；修正後刑法第41條第1 項前段則規定：「犯最
    重本刑為5 年以下有期徒刑以下之刑之罪，而受6 個月以下
    有期徒刑或拘役之宣告者，得以新台幣1,000 元、2, 000元
    或3,00 0元折算1 日，易科罰金。」比較易科罰金之折算標
    準，以行為時法較有利於被告，則應依修正後刑法第2 條第
    1 項前段規定，適用行為時（即修正前）之法律，適用修正
    前刑法第41條第1 項前段之規定。
  (四)刑法第339 條之罪法定拘役刑最高度部分（即刑法第33條第
    4 款）雖亦有修正，惟對被告無有利、不利情形，應逕適用
    裁判時（即修正後）之法律。另刑法施行法第1 條之1 施行
    後，罰金刑貨幣單位雖有「銀元」、「新台幣」之差異，惟
    適用結果之罰金額度則無二致，就罰金法定刑提高之「刑罰
    權規範內容」並無利或不利變更，自不生新舊法之比較問題
    ，應適用具特別法及準據法之刑法施行法第1 條之1 規定（
    台灣高等法院暨所屬法院95年度法律座談會刑事類提案第16
    號參照）。又修正後刑法第55條但書係科刑之限制，為法理
    之明文化，非屬法律之變更（最高法院95年度第8 次刑事庭
    會議決議參照）。再修正後刑法第30條係規定：「幫助他人
    實行犯罪行為者，為幫助犯。雖他人不知幫助之情者，亦同
    。幫助犯之處罰，得按正犯之刑減輕之。」，而修正前之刑
    法第30條則規定：「幫助他人犯罪者，為從犯。雖他人不知
    幫助之情者，亦同。從犯之處罰，得按正犯之刑減輕之。」
    ，主要係文字用語上之修正，關於刑罰減輕之規定並無變更
    ，無關成立幫助犯內容之實質之變更，不屬法律之變更，應
    逕適用修正後之規定，無須比較適用。
四、按幫助犯之成立，主觀上行為人須有幫助故意，客觀上須有
    幫助行為，意即需對於犯罪與正犯有共同之認識，而以幫助
    之意思，對於正犯資以助力，而未參與實施犯罪之行為者而
    言。被告係透過報紙廣告出售帳戶予前開犯罪集團成員，顯
    可預見其人對其他集團成員係從事詐欺等不法行為，且縱如
    亦不違背本意之所為，屬刑法詐欺罪構成要件以外之行為，
    被告既以幫助他人犯罪之意思而參與犯罪構成要件以外之行
    ，自應成立刑法第339 條第1 項詐欺取財罪之幫助犯。公訴
    意旨雖認被告所為係洗錢防制法第9 條第1 項洗錢罪之幫助
    犯，惟查洗錢行為係指行為人為掩飾或隱匿自己或他人重大
    犯罪所得財物或財產上之利益（洗錢防制法第2 條第1 款）
    ，或行為人收受、搬運、寄藏、故買或牙保他人因重大犯罪
    所得財物或財產上之利益（同法第2 條第2 款）。按洗錢防
    制法之制定，旨在規範特定重大犯罪（詳見該法第3 條）不
    法所得之資金或財產，藉由洗錢行為，諸如經由各種金融機
    關或其他交易管道，轉換成為合法來源之資金或財產，以切
    斷資金與當初犯罪行為之關連性，俾便於隱匿其犯罪行為或
    該資金不法來源或本質，以逃避追訴、處罰。該法之制定背
    景，主要係針對預防鉅額贓款，經由洗錢行為轉變為合法來
    源，造成資金流向之中斷，使偵查機關無法藉由資金之流向
    ，追查不法前行為之犯罪行為人。足見其所保護之法益為國
    家對特定重大犯罪之追訴及處罰，此觀該法第1 條已明定：
    「為防制洗錢，追查犯罪，特制定本法」，而對不法之前行
    為其所侵害之一般法益，因已有該當各行為之構成要件加以
    保護，自非該法之立法目的甚明。又該法第2 條第1 款之洗
    錢行為，除利用不知情之合法管道（如金融機關）所為之典
    型行為外，固尚有其他掩飾、藏匿犯特定重大犯罪所得財產
    或利益之行為，但仍須有旨在避免追訴、處罰而使其所得財
    物或利益之來源合法化，或改變該財物或利益之本質之犯意
    ，始克相當，若僅係行為人對犯特定重大犯罪所得之財產或
    利益作直接使用或消費之處分行為，自非該法所規範之洗錢
    行為（最高法院著有92年度台上字第3639號判決意旨參照）
    。經查本件係不詳姓名犯罪集團成員，利用被告所提供之帳
    戶，將詐欺所得之款項直接匯入該帳戶，該犯罪集團成員要
    求被害人將金錢匯入被告提供之帳戶之行為，本即係該詐欺
    集團為實施其詐欺行為之犯罪手段，並非於取得財物後，另
    為掩飾、隱匿其詐欺所得之行為，亦非被告於上開犯罪集團
    成員實施詐欺犯罪取得財物後，另由被告為之掩飾、隱匿行
    為，此自被害人與該不詳姓名犯罪集團成員聯繫後，直接依
    指示以現金匯款方式將金錢匯入被告所提供之帳戶內等情可
    得而知。且偵查機關得藉由被害人將款項匯入被告帳戶等情
    ，一目瞭然資金來源之不法性，並得以追查資金之流向，資
    金與當初犯罪行為之關連性並未被切斷，與「掩飾」、「隱
    匿」之性質亦有不符，核與洗錢防制法第2 條規定之洗錢行
    為構成要件有間。況本件尚不能證明被告亦知悉上開犯罪集
    團成員係將該帳戶提供為從事常業詐欺或其他重大犯罪之人
    頭帳戶之用，被告亦非與上開犯罪集團成員有何犯意聯絡或
    參與詐欺構成要件行為之分擔。揆諸上開說明，被告尚不構
    成幫助洗錢之犯行。公訴人認被告構成幫助洗錢罪等，尚有
    未洽，惟其基本事實既屬同一，本院自應依刑事訴訟法第30
    0 條規定變更起訴法條。又按連續幫助與幫助連續原屬有別
    ，如基於概括犯意，多次幫助他人犯罪，為連續幫助；如以
    一幫助行為，幫助他人連續犯罪，則為幫助連續，就幫助犯
    言，僅有一次之犯罪行為（最高法院86年度台上字第5680號
    判決意旨參照）。被告提供上開2 帳戶予該詐欺集團成員，
    使該詐欺集團成員利用上開帳戶先後詐欺取財得逞2 次，該
    等犯罪集團先後2 次詐欺取財犯行，時間緊接、方法相同，
    觸犯構成要件相同之罪，顯係基於概括犯意為之，為連續犯
    ，而被告基於幫助之犯意，以一提供帳戶之幫助行為，幫助
    該詐欺集團成員連續詐欺取財被害人之財物，為幫助連續，
    僅成立1 次幫助犯罪行為。被告以1 次提供2 帳戶存摺、金
    融卡等之1 個幫助行為助成詐欺集團成員對被害人甲○○、
    丙○○為詐欺犯行，核屬一行為觸犯數罪名之同種想像競合
    ，應依修正後刑法第55條想像競合犯之規定，從一重處斷。
    聲請人請求併辦部分（95年度偵字第11749 號），因與聲請
    簡易處刑部分，有想像競合犯之關係，為聲請簡易處刑之效
    力所及，本院自得予以審理。被告以幫助他人犯罪之意思而
    參與犯罪構成要件以外之行為，為詐欺取財罪之幫助犯，爰
    依修正後刑法第30條第2 項之規定，減輕其刑。爰審酌被告
    提供帳戶予他人使用，所為已影響社會正常交易安全，增加
    被害人尋求救濟之困難，並使犯罪之追查趨於複雜，危害社
    會情節甚鉅及其犯罪之動機、目的、手段、生活狀況、智識
    程度、及犯罪否認犯行等一切情狀，量處如主文所示之刑，
    並依修正前刑法第41條第1 項前段、修正前罰金罰鍰提高標
    準條例第2 條之規定，諭知其易科罰金之折算標準，以示懲
    儆。被告已將上開存摺、提款卡出售交付不詳姓名男子使用
    ，上開存摺、金融卡已非被告所有，雖係供犯本案幫助犯罪
    所用之物，本院仍毋庸予以宣告沒收。至於被告出售上開帳
    戶所取得之金錢，並未扣案，且係消費物，恐已經被告花用
    殆盡，無證據證明該現款仍屬被告所有，爰不宣告沒收。
據上論斷，應依刑事訴訟法第452 條、第299 條第1 項前段、第
300 條，修正後刑法第2 條第1 項、第30條第1 項前段、第2 項
、第55條，刑法第339 條第1 項，修正前第41條第1 項前段，刑
法施行法第1 條之1 ，修正前罰金罰鍰提高標準條例第2 條，判
決如主文。
本案經檢察官何嘉仁到庭執行職務。
中　　華　　民　　國　　96　　年　　4 　　月　　18　　日
                  刑事第七庭    法　官　劉為丕
上正本證明與原本無異。
如不服本判決，應於判決送達後10日內向本院提出上訴狀（應附
繕本），上訴於臺灣高等法院。
                                書記官  顏美惠
中　　華　　民　　國　　96　　年　　4 　　月　　20　　日
附錄本案論罪科刑法條：
中華民國刑法第339條
（普通詐欺罪）
意圖為自己或第三人不法之所有，以詐術使人將本人或第三人之
物交付者，處5 年以下有期徒刑、拘役或科或併科1 千元以下罰
金。
以前項方法得財產上不法之利益或使第三人得之者，亦同。
前二項之未遂犯罰之。
